臺灣高雄地方法院刑事判決　　　　　　 100年度交訴字第71號
公　訴　人　臺灣高雄地方法院檢察署檢察官
被　　　告　鮑謝鳳妹
選任辯護人　陳依伶律師
　　　　　　黃振銘律師
上列被告因公共危險案件，經檢察官提起公訴（100 年度偵字第
10556 號），本院判決如下：
    主  文
鮑謝鳳妹犯肇事致人傷害逃逸罪，處有期徒刑柒月。
    事  實
一、鮑謝鳳妹於民國99年12月9 日下午5 時30分許，駕駛車號YH
    -9948 號自小貨車沿高雄市三民區○○○路由北往南方向行
    駛，於行經博愛一路與熱河街口，欲右轉熱河二街時，適有
    許心怡騎乘車號YAL-961 號重型機車搭載友人李宣瑜，亦沿
    上開博愛一路由北往南方向直行至該路口，雙方因而發生碰
    撞，致許心怡受有左小腿挫傷、左腳踝扭傷及右膝擦傷等傷
    害（傷害部分未據告訴）。鮑謝鳳妹明知其肇事致人受傷，
    應即採取救護或其他必要措施，並向警察機關報告，不得逃
    逸，詎仍基於肇事逃逸之犯意，逕自駕車離去，而未留在現
    場處理，亦未報警，並將許心怡送醫救治，嗣經目擊民眾王
    性仁將其車號告知警方，始為警循線查獲。
二、案經許心怡訴由高雄市政府警察局三民第一分局報告臺灣高
    雄地方法院檢察署檢察官偵查起訴。
    理  由
壹、程序部分（證據能力之審查）：
一、按被告以外之人於偵查中向檢察官所為之陳述，除顯有不可
    信之情況者外，得為證據，刑事訴訟法第159 條之1 第2 項
    定有明文。查本件證人王性仁於偵查中經具結之供述，具有
    被告以外之人審判外陳述之性質，屬傳聞證據，經本院依法
    提示予以調查，被告及辯護人對此均表示沒有證據能力，然
    經本院審酌該書面作成時無違法情事，且證人於作證前已依
    法具結，另亦查無任何顯有不可信之情況，自應適宜為本案
    之證據。
二、次按被告以外之人於審判外之陳述，雖不符刑事訴訟法第15
    9 條之1 至第159 條之4 之規定，而經當事人於審判程序同
    意作為證據，法院審酌該言詞陳述或書面陳述作成時之情況
    ，認為適當者，亦得為證據；當事人、代理人或辯護人於法
    院調查證據時，知有第159 條第1 項不得為證據之情形，而
    未於言詞辯論終結前聲明異議者，視為有前項之同意，刑事
    訴訟法第159 條之5 定有明文。本件除上開特別具證據能力
    之傳聞證據外，其餘所援引之以下各項證據（詳後述），固
    有部分屬傳聞證據，然公訴人、被告及辯護人於本院調查證
    據時，均知有前開第159 條第1 項不得為證據之情形，被告
    及辯護人表示同意作為證據使用（見本院審交訴卷第18頁）
    ，且於言詞辯論終結前，均未聲明異議，本院審酌該等證據
    作成時之狀況，並無違法取證之情事，且適宜作為本件證據
    使用，依前開說明，爰認均有證據能力，合先敘明。
貳、實體部分：
一、訊據被告鮑謝鳳妹固然坦承：其於案發當日下午，駕駛車號
    YH-9948 號自小貨車行經上開博愛一路與熱河街口等事實不
    諱，然矢口否認有何肇事逃逸之犯行，辯稱：伊當日開車沿
    高雄市三民區○○○街由東往西方向行駛，於行經上開博愛
    一路與熱河街口時，往前直行至熱河二街，並未與告訴人許
    心怡之機車發生擦撞，且伊的自小貨車在告訴人所指撞擊部
    位並無凹痕，伊亦非如告訴人所言伊係沿博愛一路由北往南
    方向行駛，於行經博愛一路與熱河街口時，欲右轉熱河二街
    ；另目擊證人王性仁的視線應該會被伊的自小貨車之帆布車
    廂所阻擋，應看不到案發經過，充其量僅能看到告訴人機車
    倒地之情形，且其迴轉追趕肇事車輛時，目光能否一直緊盯
    肇事車輛亦非無疑，而與伊的自小貨車樣式相同之車輛如此
    眾多，王性仁如何斷定伊的自小貨車為肇事車輛？另縱認係
    告訴人之機車撞擊伊的自小貨車右後方接近車尾處，則本件
    係伊已完成右轉後，始遭告訴人自後方因未減速而撞擊，咎
    在告訴人，且伊的自小貨車並未受損，伊主觀上沒有任何察
    覺，尚難僅以伊駕駛自小貨車離開車禍現場，即遽認伊主觀
    上認知業已肇事致人受傷後，仍加速逃逸，而有何肇事逃逸
    之犯意存在，另參以伊經過上開路口後，車速自51公里降至
    46公里，越來越慢，益徵伊沒有任何逃逸行為云云。經查：
  (一)上開犯罪事實，業據證人即告訴人許心怡於本院審理時證訴
    ：伊於99年12月9 日騎乘機車從文藻外語學院，要到高雄市
    ○○路的漢神百貨公司本館，行車路線是從高雄市覆鼎金的
    民族路，到天祥路右轉到新庄仔路，直行新庄仔路後，左轉
    博愛路，就由此由北往南，一直到案發現場高雄市三民區○
    ○○街、博愛路口，伊的機車後座有載伊的同學李宣瑜，伊
    於當日下午5 時30分許，騎車直行博愛路由北往南方向，經
    過熱河二街、博愛路口時，伊當時是騎在安全島右側機慢車
    道，路口燈號是綠燈，伊的時速約是40公里左右，當時機車
    道的車輛多，有1 輛白色自小貨車要右轉，沒有打方向燈或
    是按喇叭，而與伊發生擦撞，伊因此跌倒，受有手肘、右腳
    膝蓋挫傷、右腳腳踝扭傷，旁邊沒有其他機車也因此受影響
    ，當時是伊的機車擦撞到該部自小貨車的右後部，撞擊的力
    道還可以，伊當時沒有看到該白色自小貨車要右轉，就是覺
    得擦撞到東西，人車立即倒地，伊是因為機車倒地被壓到才
    受傷的，撞擊到的時候，伊與李宣瑜有跌倒叫出聲，李宣瑜
    叫很大聲，伊與李宣瑜倒地後先確認彼此有無受傷嚴重，眼
    角有看到該白色自小貨車往熱河二街方向開去，伊2 人在現
    場停留5  至10分鐘，當天有前往高醫就醫，伊於當天晚上7
    時許去警局製作筆錄，是先去新興分局一樓的派出所備案，
    之後才去哈爾濱派出所製作筆錄，當時伊不知道該白色自小
    貨車的車號，作警詢筆錄之後1 個月，警員通知伊找到開這
    部白色自小貨車的人，才告訴伊車號的，白色自小貨車與伊
    發生擦撞後，駕駛人沒有立即停車與伊協商傷害事宜，而立
    即離去，案發後，係伊自行就醫，伊到警局之後，警員告訴
    伊是證人王性仁幫忙報警等語明確（見本院交訴卷第47  至
    53頁）。而證人李宣瑜亦於偵查及本院審理時均證稱：99
    年12月9 日下午5 時許，伊有搭許心怡所騎的機車，由文藻
    外語學院民族路的校門口出發，目的地是要去高雄市○○路
    靠近五福路口的新崛江商場，在博愛一路與熱河街口與別人
    的自小貨車發生擦撞，當時伊等是直行車，正常的車速，路
    口是綠燈，行車方向是在博愛路由北往南行駛，一直到熱河
    二街口，該自小貨車原本是與伊等同向行駛，走一般的快車
    道，突然右轉熱河街，車速沒有慢下來，伊等機車的前輪、
    前方擋泥板撞到該自小貨車的右側，應該是中後部位，伊與
    許心怡有人車倒地，許心怡受傷比較嚴重，現場許心怡左小
    腿、左腳踝、右膝蓋有受傷，之後就醫時許心怡有坐輪椅，
    且伊等2 人當時都有發出叫聲，當時擦撞時亦有發生聲音，
    該自小貨車很快就開走，沒有減速停下來之後再開走，伊等
    倒下來之後，站起來就看到該自小貨車開走，該自小貨車的
    駕駛沒有下車看伊等，伊等就是痛痛的而已，所以仍然一直
    騎車到高雄市○○路的中央公園站，又去修車，伊由伊的媽
    媽先來接走，許心怡則去高醫就醫，與伊等發生擦撞，而又
    離開現場的，就是警卷第10、11頁照片所示的自小貨車（按
    即被告所有之車號YH-9948 號自小貨車），伊事後才知道有
    路人騎機車幫伊等去追該自小貨車，有看到該自小貨車車牌
    號碼，並直接去報警等語屬實（見偵卷第9 頁，本院交訴卷
    第86至89頁），且均參核相符。另有高雄醫學大學附設中和
    紀念醫院診斷證明書1 紙在卷可參（見警卷第15頁）。而審
    究上開供述內容，可知告訴人許心怡及證人李宣瑜均能就
    本件案發之時、地、事故過程、雙方行車方向、被告逃逸方
    向、事後報案及就醫經過等關於本案之重要情節，為清楚且
    一致之陳述，可見渠等所言非虛，應可採認；且告訴人許心
    怡在現場目擊證人王性仁（其供述內容詳後述）於99年12
    月19日到案接受警詢前，即於99年12月10日警詢時清楚指證
    被告之自小貨車即是本件肇事車輛，業如上述，可知告訴人
    確係憑其於案發當時所見聞之事實，而指證被告之白色自小
    貨車，並非在知悉目擊證人王性仁之供述內容後，方故意構
    陷被告入罪，亦可認告訴人之指訴應與事實相符；再者，考
    量告訴人許心怡及證人李宣瑜與被告素昧平生，並無怨隙，
    苟非真有其事，渠等實無故意撰詞誣陷被告之動機，益徵渠
    等上開供述內容均與事實相符，而堪採信。
  (二)本件另據證人即現場目擊者王性仁於偵查及本院審理時均證
    稱：伊於99年12月9 日下午5 時30分許，騎機車沿熱河二街
    前進，是從熱河二街要往民族路由西向東，要往50層樓大樓
    方向行進，要去自由路與九如路口，伊在博愛路與熱河二街
    等紅燈，當時還沒有通過博愛路，伊有目擊到車禍，當時伊
    的交通號誌為紅燈，伊是停在熱河二街要等紅燈之後穿過博
    愛路，當時有1 輛白色自小貨車，車後有加裝遮雨棚，從博
    愛路要右轉進入熱河二街，右轉往西方向，因為伊剛好視線
    是往左前方看，剛好目擊到該自小貨車右轉，感覺是車速過
    快，沒有注意到右方有機車，直接擦撞到機車，機車是擦撞
    到白色自小貨車的右側門的後面一點點位置，擦撞到該機車
    左前方，機車當時是行駛在機慢車道上，機車行進方向是博
    愛路由北往南方向，白色自小貨車沒有因該事故留在原地，
    直接迅速離開現場，依伊所在位置，可以看到白色自小貨車
    正駕駛位置，但當時車速很快，所以沒有看到駕駛人，因當
    時伊眼睛的焦聚是在前方7-11，而且當時只有該部白色自小
    貨車與該機車而已，而且距離伊注視的7-11很近，只有約 2
    、3 公尺而已，當時伊只注意到有無人受傷，並看左右車道
    有無來車，準備要追趕該白色自小貨車，伊追趕天津街、重
    慶街、察哈爾街等3 個街口，該白色自小貨車在上開路口有
    遇到紅燈，但沒有停下，後來該白色自小貨車從熱河二街左
    轉進入察哈爾街，伊就沒有再追了，伊在案發現場聽到有人
    尖叫聲，是女生的叫聲，當時伊停車的環境很吵，但伊停車
    的位置聽得到，白色自小貨車在轉彎的一半，那女生就尖叫
    ，當時白色自小貨車還沒有行經過伊在熱河二街停等紅燈的
    位置，本案是由伊報警，伊有提供車牌給警察，伊後來回到
    現場時，倒地的人已經離開了，伊在看到白色自小貨車車號
    之後3 分鐘，就向察哈爾街、熱河二街口的派出所警員說，
    警卷第10頁照片所示之白色自小貨車（按即被告所有之車號
    YH-9948 號自小貨車）就是伊去追的肇事車輛等語明確（見
    偵卷第6 至10頁，本院交訴卷第56至59頁）。質諸證人王性
    仁所供述上開現場目擊情形，並參照卷附之高雄市○○○○
    ○道路交通事故現場圖、交通事故調查報告表(一)、(二)各1 份
    及事故現場照片3   紙（見警卷第17頁至第20頁反面、第22
    頁上方、第23頁），可知證人王性仁當時係在熱河二街口停
    等紅燈，且視線恰好看向上開事故地點附近，距離事故地點
    不遠，視覺上亦無障礙，當可清楚看到事故現場所發生的事
    情，則其在靜止狀態下所見聞之事故發生經過，應最接近真
    實。而依證人王性仁所述，其已能就肇事車輛之樣式、車體
    顏色、車體加裝遮雨棚等車體特徵詳為描述，且於目睹事故
    發生後，隨即迴轉追趕該肇事車輛，並經過天津街、重慶街
    、察哈爾街等3 個街口，追趕過程均緊盯著該肇事車輛不放
    ，可見證人王性仁自始均能清楚確認肇事車輛即是被告所駕
    駛之車號YH-9948 號自小貨車，且無任何外來因素干擾，王
    性仁當無誤認之可能。另與告訴人許心怡、證人李宣瑜上開
    供述內容互為比對，亦均相互勾稽相符，而證人王性仁事前
    與告訴人及李宣瑜均不認識，且未曾謀面，當無故意偏袒告
    訴人之必要，則在渠等未事先溝通聯絡之情形下，卻能分別
    就本件事故發生經過為如此相互一致之指認及描述，顯見證
    人王性仁所述確與事實相符，而堪採認。再者，證人王性仁
    與被告鮑謝鳳妹素不相識，且無怨隙，當無故意誣陷被告之
    動機，王性仁僅係在目擊本件事故後，追趕肇事車輛，提供
    警方參考，益徵其所述應為可採，被告所駕駛之車號YH-994
    8 號自小貨車確係本件肇事車輛甚明。
  (三)又本案查獲被告鮑謝鳳妹為肇事者之經過，亦據證人即承辦
    員警蔡政諺於本院審理時證稱：伊於99年12月時任職於三民
    第一分局哈爾濱派出所，99年12月9 日下午約5 時30分許，
    在三民區○○○路與熱河二街發生車禍，是有1 個男子親自
    到派出所報案說有車禍，由伊通報警網去現場處理，警網到
    現場時沒有發現，所以伊留下報案者的姓名、手機，伊印象
    後來當日是許心怡親自來派出所報案（當庭指認在庭告訴人
    許心怡就是報案的人），被告在事故當天沒有先報案或請人
    來報案，許心怡報案說有1 部白色自小貨車撞到她離開，由
    熱河二街東往西方向行駛，伊就找報案的男子來與許心怡見
    面，再調閱熱河二街沿街的監視路畫面，看當時有無白色自
    小貨車經過，伊記得該時段之監視器畫面只有1 台白色自小
    貨車經過，而該名報案男子只有陳述車牌數字號碼，沒有講
    英文號碼，後來調閱監視器畫面上的白色自小貨車的車牌號
    碼，與報案男子所記下號碼相同，伊再根據相關證人指證，
    才確認被告的自小貨車是肇事逃逸的自小貨車，許心怡報案
    時，有提及騎機車搭載李宣瑜乙事，所以伊將許心怡的同學
    列為關係人，日後才補詢問筆錄，製作筆錄時，伊有告訴許
    心怡肇事車輛的車牌號碼，因為角度關係，路口監視錄影器
    沒有拍攝到被告車輛由博愛路右轉熱河二街之畫面，因為被
    告來警局的時候已經是2 月中旬，監視器保留時間只有2 至
    3 禮拜，博愛路上的監視錄影畫面檔案已經覆蓋了，所以伊
    是以逃逸方向去追那台車，當時伊查被告車籍號碼，資料上
    登載不是被告居住住處，伊利用休假時間跑了2 、3 間商店
    ，並有留下伊的手機、聯絡電話，伊記得是在三多路上，不
    知道經過多久被告才打來，當天各路口監視器已經看完，伊
    看許心怡受傷，有明顯不舒服，伊請許心怡先去醫院就診，
    然後再等通知製作筆錄，所以伊才在99年12月10日製作筆錄
    等語明確（見本院交訴卷第90頁至第92頁反面），並有99年
    12 月9日路口監視器翻拍畫面3 紙（上有告訴人許心怡及證
    人李宣瑜、王性仁之指認簽名）、YH-9948 號自小貨車照片
    1 張、告訴人指認YH-9948 號自小貨車擦撞處照片1 張、告
    訴人所騎乘YAL-961 號重機車車損照片6 紙、高雄市○○○
    ○○道路交通事故現場圖、交通事故調查報告表(一)、(二)、交
    通大隊交通事故談話紀錄表各1 份、採證照片6 張、車輛詳
    細資料報表2 紙等證物附卷供參（見警卷第10、至14頁、第
    17頁至第20頁反面、第22至24、29、30頁）。本院審究警員
    蔡政諺係藉由證人王性仁及告訴人許心怡所個別提供之報案
    資料，以肇事車輛逃逸方向追查，調閱沿途監視錄影畫面，
    而查出肇事車輛車牌，再依車牌登記資料，追查被告之年籍
    資料，始查獲本案，證人蔡政諺就其上開查獲本案過程均能
    清楚詳述，且與告訴人許心怡、證人李宣瑜、王性仁等人上
    開指述之情節均互核相符，可知其上開所證述應非虛構。再
    者，證人蔡政諺係代表國家偵查犯罪，維護治安之警員，其
    上開偵查本件犯罪過程僅係依法執行職務，當可認其會秉公
    處理本案，且其與被告素不相識，亦無怨隙，當無故意誣陷
    被告之動機，益徵其上開證述內容為可採。是本件確係被告
    駕車肇事，致告訴人受傷後逃逸，至為灼然。
  (四)此外，訊據告訴人許心怡於本院審理時供述：當時是伊的機
    車擦撞到該部自小貨車的右後部，撞擊的力道還可以，伊當
    時沒有看到該白色自小貨車要右轉，就是覺得擦撞到東西，
    人車立即倒地，撞擊到的時候，伊與李宣瑜有跌倒叫出聲，
    李宣瑜叫很大聲等語明確（見本院交訴卷第48頁反面、第51
    頁）；而證人李宣瑜亦於本院審理時證稱：伊等2 人當時都
    有發出叫聲，當時擦撞時亦有發生聲音等語屬實（見本院交
    訴卷第86頁正、反面）；另證人王性仁於本院審理時亦證稱
    ：伊在案發現場聽到有人尖叫聲，是女生的叫聲，當時伊停
    車的環境很吵，但伊停車的位置聽得到，白色自小貨車在轉
    彎的一半，那女生就尖叫，白色自小貨車的位置比伊更靠近
    尖叫女生的位置等語綦詳（見本院交訴卷第57頁正、反面）
    。由上開供述內容可知，本件被告鮑謝鳳妹所駕駛之上開白
    色自小貨車，於案發時、地擦撞告訴人許心怡所騎乘之機車
    時，有發出擦撞之聲響，且告訴人及證人李宣瑜亦有發出尖
    叫聲響。是以案發當時，被告之自小貨車既有與告訴人之機
    車發生擦撞，則被告駕駛時應可感覺到被告訴人所騎乘機車
    擦撞，其尚難諉為不知有與告訴人發生擦撞之情事；且按照
    一般駕駛習慣，駕車右轉時，駕駛應會由汽車右後照鏡觀察
    右方是否有來車，以防止不慎發生車禍事故，而被告發當時
    既係駕車自博愛一路右轉熱河二街，依駕駛習慣，自會由右
    後照鏡觀察右方是否有來車，是以告訴人之機車擦撞被告所
    駕駛自小貨車右後方，人、車倒在被告所駕駛自小貨車之右
    後方，被告當能自右後照鏡清楚看到告訴人及證人李宣瑜人
    、車倒地之情形，亦昭然若揭。此外，再依卷附之道路交通
    事故現場圖所示（見警卷第17頁），被告與告訴人發生擦撞
    之地點，距離證人王性仁停等紅燈之位置尚有一段距離，且
    當時環境很吵，則距離較遠之王性仁既可清楚聽到告訴人與
    證人李宣瑜之尖叫聲，被告所駕駛之自小客車比王性仁更靠
    近告訴人及證人李宣瑜倒地之位置，應可更清楚聽到告訴人
    與證人李宣瑜之尖叫聲，應無疑義。是以上述，被告被告既
    然知悉與告訴人所騎乘之機車發生擦撞，且依常情可以看到
    告訴人與證人李宣瑜人、車倒地之情形，而現場又可清晰聽
    到告訴人與證人李宣瑜之尖叫聲，在在均顯示被告於案發當
    時確已知悉自己駕車肇事，且導致告訴人與證人李宣瑜人、
    車倒地，並可能因而受有傷害，卻仍未留在現場處理，亦未
    報警，並將告訴人送醫救治，足認被告確有肇事致人受傷而
    逃逸之犯意甚明。再參以被告於肇事逃逸後，在證人王性仁
    騎車追趕之情形下，仍連續闖越熱河二路與天津街、重慶街
    、察哈爾街等3 個街口，業據證人王性仁證述如上，顯見被
    告係於肇事後，為了迅速逃離現場，而避免被查獲，方連續
    闖越3 個街口紅燈逃逸，益徵被告確有肇事逃逸之犯意，彰
    彰明甚。
  (五)至被告雖以上開情詞置辯。然與本院上開調查證據結果均相
    悖，已非無疑；且查：(1)依證人王性仁上開證述，可知其案
    發當時係停等熱河二街之紅燈，若被告當時係由熱河一街由
    東向西直行至熱河二街，則其經過熱河一街與博愛一路口時
    ，熱河一街路口號誌應係紅燈，而以博愛一路路寬較鉅，被
    告實難駕車以正常時速遽然闖越該路口，足認被告案發當時
    確係駕車沿博愛一路由北往南行駛，右轉熱河二街，應可確
    認；另再參以被告對於其行車方向，於警詢時初稱：伊只知
    道當時是綠燈，由博愛路橋（南往北）左轉熱河二街，當時
    已完成左轉動作云云（見警卷第1 頁反面），而於同次警詢
    時隨即翻異前詞稱：伊是熱河二街直行，伊不承認有左轉云
    云（見警詢第1 頁反面），前後反覆不一，益徵其上開辯詞
    不足採信。(2)再依卷附之道路交通事故現場圖所示（見警卷
    第17頁），被告與告訴人發生碰撞之位置，在證人王性仁停
    等紅燈處之左前方數公尺遠處，而非在其左側，依其視覺角
    度，證人王性仁當能清楚看到事故發生之經過，並不會完全
    被被告之自小貨車車廂擋住視線，則被告辯稱：王性仁的視
    線應該會被伊的自小貨車之帆布車廂所阻擋，應看不到案發
    經過云云，亦非可採。(3)至被告肇事後逃逸之車速，雖由51
    公里降至46公里，然所差無幾，或可能係因當時熱河二街之
    交通狀況所導致，尚無從以此遽認被告無肇事逃逸之意思，
    亦甚明瞭，被告此部分之辯詞，亦非可採。(4)又被告雖辯稱
    ：伊的自小貨車在告訴人所指撞擊部位並無凹痕云云，然查
    ，被告所駕駛之該自小貨車右後方車體下緣確有若干刮痕，
    業據本院現場履勘無誤，有勘驗筆錄1 份及照片6 張在卷可
    稽（見本院交訴卷第21至28頁），則該刮痕是否為本次擦撞
    所生，即非無疑；且本件被告自小貨車車體係金屬材質，而
    被告機車則係塑膠車殼，則擦撞後是否必然會導致自小貨車
    車體凹陷，亦非無疑；再者，本件被告係於100 年2 月25日
    經警通知到案，距離案發時間99年12月9 日，已逾2 個多月
    ，該自小貨車車體與案發當時之情形是否相同，是否可能已
    經遭受破壞，均無從查知，是本院自不能以該自小貨車現在
    之車體狀況，作為被告是否有與告訴人發生擦撞之依據，是
    被告此部分之辦詞，亦不足以執為對被告有利之認定。另被
    告雖請求將該自小貨車送專業機構鑑定（見本院交訴卷第93
    頁反面），在該自小貨車車體與案發當時之情形是否相同，
    是否可能已經遭受破壞等重要事項無法確保之情形下，自無
    鑑定必要，附此敘明。
  (六)另證人鮑德建雖於本院審理時證稱：伊於100 年2 月25日陪
    同被告去警局製作筆錄，伊在哈爾濱派出所曾經聽到許心怡
    跟其母親說「媽，我同學很沒有意思，我要她出來作證，她
    說沒有看到我撞到阿婆的車，是我自己看到紅燈自己摔倒」
    云云（見本院卷第53頁反面）。然此為告訴人許心怡所堅詞
    否認（見本院交訴卷第55頁），且依上開證人王性仁之證述
    ，案發當時王性仁正在熱河二街路口停等紅燈，可知博愛一
    路之行車方向之號誌應為綠燈，告訴人自不可能說出其行車
    方向為紅燈等情，可知證人鮑德建上開所述，尚與事實有間
    ，而不能採為有利於被告之證據。
  (七)又被告雖於言詞辯論終結後請求傳喚證人李淑櫻到庭作證。
    然查，被告已於本院100 年11月23日審判程序當庭捨棄傳喚
    證人李淑櫻（見本院交訴卷第60頁）且依被告所言，證人李
    淑櫻之待證事實為：「被告案發當天有到證人的店裡作資源
    回收，再沿著山東街回到熱河一街、熱河二街沿路收資源回
    收，被告當天不可能沿著博愛路右轉熱河一街」（見本院交
    訴卷第18頁），然李淑櫻既非在場目擊本件交通事故發生之
    目擊者，亦未與被告同車而行，則其亦無法知悉被告之行車
    方向，尚無從僅以被告是否曾到李淑櫻處收取資源回收物品
    ，而遽可推認被告之行車方向，本案事證已明，證人李淑櫻
    尚無傳喚之必要，併予說明。
  (八)綜合上述，被告鮑謝鳳妹上開辯詞，經查均與事實不符，而
    非可採。從而，本案事證明確，被告犯行堪予認定，應依法
    論科。
二、核被告鮑謝鳳妹所為，係犯刑法第185 條之4 之駕駛動力交
    通工具肇事，致人受傷而逃逸罪。爰審酌被告駕駛上開自小
    客車自高雄市三民區○○○路右轉熱河二街時，不慎與告訴
    人許心怡所騎乘之機車擦撞，致告訴人受傷倒地，已有可責
    之處，竟未於肇事後下車救助傷者，反而駕車逃逸，實有不
    該，且其犯後仍否認全部犯行，而迄今尚未與告訴人達成和
    解，未能賠償被害人之損失等一切情狀，量處如主文所示之
    刑，以資儆懲。
據上論斷，應依刑事訴訟法第299 條第1 項前段，刑法第185 條
之4 ，判決如主文。
本案經檢察官黃齡慧到庭執行職務。
中    華    民    國  100    年    12    月    19    日
                      刑事第五庭審判長法  官   李昆南
                                      法  官   劉美香
                                      法  官   陳盈吉
以上正本證明與原本無異。
如不服本判決，應於判決送達後10日內，向本院提出上訴狀。
中    華    民    國  100    年    12    月    19    日
                                      書記官   陳展榮
附錄本判決論罪科刑法條：
中華民國刑法第185條之4
（肇事遺棄罪）
駕駛動力交通工具肇事，致人死傷而逃逸者，處6 月以上5 年以
下有期徒刑。